【裁判字號】    98,訴,1859
【裁判日期】    981130
【裁判案由】    違反毒品危害防制條例
【裁判全文】
臺灣彰化地方法院刑事判決               98年度訴字第1859號
公  訴  人  臺灣彰化地方法院檢察署檢察官
被      告  甲○○
上列被告因違反毒品危害防制條例案件，經檢察官提起公訴（98
年度毒偵字第2089號），於本院準備程序中，被告就被訴事實為
有罪之陳述，經裁定改行簡式審判程序，本院判決如下：
    主  文
甲○○施用第一級毒品，累犯，處有期徒刑拾月；扣案之海洛因
壹包（淨重壹點零陸公克，純質淨重零點參壹公克）及已使用過
摻有海洛因香菸壹支均沒收銷燬之，塑膠鏟管壹支沒收。又施用
第二級毒品，累犯，處有期徒刑陸月。應執行有期徒刑壹年貳月
，扣案之海洛因壹包（淨重壹點零陸公克，純質淨重零點參壹公
克）及已使用過摻有海洛因香菸壹支均沒收銷燬之，塑膠鏟管壹
支沒收。
    犯罪事實
一、甲○○前於民國87年間，因施用毒品案件，經臺灣臺中地方
    法院裁定送觀察、勒戒後，因認有繼續施用毒品傾向，經同
    法院裁定令入戒治處所施以強制戒治，因成效經評定合格，
    嗣經同法院裁定停止戒治，所餘戒治期間付保護管束，惟其
    於保護管束期間，因違反保護管束應遵守事項情節重大，經
    同法院裁定撤銷停止戒治，續令入戒治處所施以強制戒治，
    業於90年8 月1 日執行完畢釋放，並由臺灣臺中地方法院檢
    察署檢察官以90年度戒毒偵字第416 號為不起訴處分確定。
    其復於前揭強制戒治執行完畢釋放後5 年內之93年至95年間
    ，因連續施用第一級毒品案件，經本院以95年度訴緝字第3
    號判決判處有期徒刑10月確定，嗣經本院以96年度聲減字第
    3907號裁定減刑為有期徒刑5 月確定，於97年1 月14日易科
    罰金執行完畢。
二、詎其仍未戒除毒癮，復基於施用第一級毒品海洛因之犯意，
    於98年9 月10日上午10時許，在其位於彰化縣員林鎮○○里
    ○○路○ 段630 巷284 號居所處，以將海洛因摻入香菸中再
    點燃吸食之方式，施用第一級毒品海洛因1 次。另基於施用
    第二級毒品甲基安非他命之犯意，於98年9 月9 日晚間某時
    ，在其臺中市某友人住處，以將第二級毒品甲基安非他命置
    於玻璃球吸食器內，再以火燒烤吸食所產生煙霧之方式，施
    用第二級毒品甲基安非他命1 次。嗣於98年9 月10日上午10
    時10分許，為警持本院核發之搜索票，在其前揭居所處執行
    搜索查獲，並當場扣得第一級毒品海洛因1 包（淨重1.06公
    克，純質淨重0.31公克）、已使用過摻有海洛因香菸1 支及
    塑膠鏟管1 支，且經徵得其同意採集尿液送驗，結果呈嗎啡
    、甲基安非他命陽性反應，而查悉上情。
三、案經彰化縣警察局員林分局報請臺灣彰化地方法院檢察署檢
    察官偵查起訴。
    理  由
一、按除被告所犯為死刑、無期徒刑、最輕本刑為3 年以上有期
    徒刑之罪或高等法院管轄第1 審案件者外，於前條第1 項程
    序進行中，被告先就被訴事實為有罪之陳述時，審判長得告
    知被告簡式審判程序之旨，並聽取當事人、代理人、辯護人
    及輔佐人之意見後，裁定進行簡式審判程序；除簡式審判程
    序及簡易程序案件外，第1 審應行合議審判，刑事訴訟法第
    273 條之1 第1 項、第284 條之1 分別定有明文。本件被告
    甲○○所涉係死刑、無期徒刑、最輕本刑為3 年以上有期徒
    刑之罪或高等法院管轄第1 審案件以外之罪，並於本院行準
    備程序時就被訴事實為有罪之陳述，本院合議庭依前揭規定
    ，經評議結果，裁定改由受命法官獨任行簡式審判程序。
二、上開犯罪事實，業據被告甲○○於本院審理時坦承不諱，且
    被告為警採集其尿液送驗結果，確呈嗎啡及甲基安非他命陽
    性反應，此有彰化縣警察局員林分局委託檢驗尿液代號與真
    實姓名對照認證單及詮昕科技股份有限公司於98年9 月23日
    出具之濫用藥物尿液檢驗報告各1 紙附卷可稽。又扣案之白
    色粉末1 包，經檢驗結果，確呈海洛因成份（淨重1.06公克
    ，純質淨重0.31公克），此有法務部調查局濫用藥物實驗室
    鑑定書及彰化縣警察局員林分局查獲涉嫌毒品危害防制條例
    毒品初步檢驗報告單各1 紙在卷可參，此外復有該海洛因1
    包、已使用過摻有海洛因香菸1 支及塑膠鏟管1 支扣案可資
    佐證，足徵被告之自白確與事實相符，堪以採信。本件事證
    明確，被告上開犯行洵堪認定，應依法論科。
三、按修正毒品危害防制條例就施用毒品者，僅於「初犯」及「
    5 年後再犯」二種情形，有其追訴條件之限制，即須於初犯
    經觀察、勒戒或強制戒治釋放後，5 年內均無施用毒品之行
    為，始能認其前所實施之觀察、勒戒或強制戒治已足遮斷毒
    癮，而得於5 年後再犯時，再予適用初犯之規定，重行觀察
    、勒戒等程序；倘5 年內已經再犯，被依法追訴處罰，縱其
    第3 次（或第3 次以上）施用毒品之時間在初犯釋放5 年以
    後，即與「5 年後再犯」之情形有別，且因已於「5 年內再
    犯」，顯見其再犯率甚高，原實施觀察、勒戒或強制戒治，
    已無法收其實效，而無5 年戒斷期之存在，自無再經觀察、
    勒戒及強制戒治之必要，應由檢察官逕行起訴，此有最高法
    院95年度臺非字第59、65號判決及95年度第7 次刑事庭會議
    及97年度第5 次刑事庭會議決議意旨足供參照。查本件被告
    前因施用毒品案件，經臺灣臺中地方法院裁定送觀察、勒戒
    後，因認有繼續施用毒品傾向，經同法院裁定令入戒治處所
    施以強制戒治，因成效經評定合格，嗣經同法院裁定停止戒
    治，所餘戒治期間付保護管束，惟其於保護管束期間，因違
    反保護管束應遵守事項情節重大，經同法院裁定撤銷停止戒
    治，續令入戒治處所施以強制戒治，業於90年8 月1 日執行
    完畢釋放，並由臺灣臺中地方法院檢察署檢察官以90年度戒
    毒偵字第416 號為不起訴處分確定。其復於前揭強制戒治執
    行完畢釋放後5 年內之93年至95年間，因連續施用第一級毒
    品案件，經本院以95年度訴緝字第3 號判決判處有期徒刑10
    月確定，嗣經本院以96年度聲減字第3907號裁定減刑為有期
    徒刑5 月確定等情，有臺灣彰化地方法院檢察署刑案資料查
    註紀錄表及臺灣高等法院被告前案紀錄表各1 份在卷可考，
    則其再犯本件施用第一、二級毒品犯行，按諸前揭說明，即
    與5 年後再犯之情形有別，自應逕行追訴。
四、核被告甲○○所為，係犯毒品危害防制條例第10條第1 項、
    第2 項之施用第一級、第二級毒品罪。被告持有第一、二級
    毒品進而施用，其持有第一、二級毒品之低度行為，應各為
    其施用第一、二級毒品之高度行為吸收，不另論罪。被告所
    犯施用第一級毒品海洛因及施用第二級毒品甲基安非他命之
    犯行，犯意各別，應予分論併罰。又被告有上開犯罪事實欄
    所載之前科紀錄，有臺灣高等法院被告前案紀錄表、臺灣彰
    化地方法院檢察署刑案資料查註紀錄表各1 份在卷可憑，其
    於有期徒刑執行完畢後，5 年內故意再犯本件有期徒刑以上
    之罪，均為累犯，應分別依刑法第47條第1 項之規定加重其
    刑。爰審酌被告素行不佳，及其施用毒品之動機、目的、方
    法、不知珍惜身體、施用毒品所生危害，暨其犯後於本院審
    理時始坦承施用第二級毒品甲基安非他命犯行之態度等一切
    情狀，分別量處如主文所示之刑，並定其應執行刑，以示懲
    儆。另扣案之第一級毒品海洛因1 包（淨重1.06公克，純質
    淨重0.31公克）係屬第一級毒品；而扣案之已使用過摻有海
    洛因香菸1 支，乃被告所有供施用海洛因使用，業據被告供
    明在卷，該支香菸與海洛因已無法析離，亦屬第一級毒品，
    均應依毒品危害防制條例第18條第1 項前段之規定沒收銷燬
    之。另扣案之塑膠鏟管1 支，係被告所有，且供其施用海洛
    因使用，亦據被告供明在卷，應依刑法第38條第1 項第2 款
    之規定沒收。
據上論斷，應依刑事訴訟法第273 條之1 第1 項、第299 條第1
項前段，毒品危害防制條例第10條第1 項、第2 項、第18條第1
項前段，刑法第11條、第47條第1 項、第51條第5 款、第38條第
1 項第2 款，判決如主文。
本案經檢察官趙冠瑋到庭執行職務。
中    華    民    國    98    年    11    月    30    日
                       刑事第七庭     法  官  郭麗萍
以上正本證明與原本無異。
如不服本判決應於收受判決後10日內向本院提出上訴書狀，並應
敘述具體理由；其未敘述上訴理由者，應於上訴期間屆滿後20日
內向本院補提理由書（均須按他造當事人之人數附繕本）「切勿
逕送上級法院」。
中    華    民    國    98    年    11    月    30    日
                                      書記官  吳冠慧
【附錄本案論罪科刑法條】
毒品危害防制條例第10條：
施用第一級毒品者，處 6 月以上 5 年以下有期徒刑。
施用第二級毒品者，處 3 年以下有期徒刑。


司法院資訊處製作；財團法人民間司法改革基金會備份。
